【裁判字號】    90,上訴,1191
【裁判日期】    901018
【裁判案由】    偽造有價證券等
【裁判全文】
臺灣高等法院臺南分院刑事判決            九十年度上訴字第一一九一號  Ａ
      上  訴  人
      即  被  告  丙  ○  ○
      指定辯護人  本院公設辯護人  乙  ○  ○
右上訴人因偽造有價證券等案件，不服臺灣嘉義地方法院九十年度訴字第九八號中華
民國九十年七月九日第一審判決（起訴案號：臺灣嘉義地方法院檢察署九十年度偵字
第二五九號），提起上訴，本院判決如左：
      主      文
上訴駁回。
      事      實
一、丙○○前於民國（下同）八十七年間因竊盜案件，經本院判處有期徒刑三月確定
    ，甫於八十八年七月十八日執行完畢，猶不知悔改，於八十九年十一月初某日，
    依照報載之廣告電話聯繫，與不詳姓名綽號「阿鑫」之成年男子，共同基於變造
    特種文書之犯意聯絡，在嘉義市○○路上「皇家飯店」內，約明以新臺幣（下同
    ）一萬八千元之代價，由「阿鑫」變造身分證二張及汽車駕駛執照一張，丙○○
    並當場交付自己之相片三張予「阿鑫」。「阿鑫」旋先後於不詳時間、地點，將
    丙○○上開相片，換貼在丁○○、李明龍所有之中華民國國民身分證、甲○○所
    有之汽車駕駛執照（丙○○對該等身分證、汽車駕駛執照之來源不知情），變造
    完成「丁○○」、「李明龍」之身分證各一張、「甲○○」之汽車駕駛執照一張
    ，均足以生損害於丁○○、李明龍、甲○○本人，及主管機關對於身分證、汽車
    駕駛執照真正之管理。至八十九年十一月中、下旬某日，二人相約於上開「皇家
    飯店」內，由「阿鑫」將前開身份證、汽車駕駛執照交予丙○○收執，丙○○則
    同時給付一萬八千元報酬。而丙○○取得該等經變造之身分證件後，復基於行使
    偽造特種文書及行使偽造私文書之犯意，於八十九年十二月三日下午三時四十分
    許，至嘉義市○○○路五二０號黃瑞昌經營之「中盟轎車出租行」，冒用甲○○
    之名義，並將前開經變造之「甲○○」汽車駕駛執照持交黃瑞昌而行使，用以承
    租車號Ｙ六－六０四八號自小客車一輛，丙○○並在中盟小客車租賃行租車契據
    上偽造「甲○○」之署名一枚，及按捺指印二枚；在未經填載發票日期之本票上
    按捺指印二枚，旋將該契據、本票交黃瑞昌收執而行使，足以生損害於甲○○。
    黃瑞昌不疑有他，便將上開車號Ｙ六－六０四八號自小客車交付丙○○使用。嗣
    於翌日二十二時五十分許，丙○○駕駛上開自小客車行經國道一號高速公路員林
    收費站南向處為警攔檢，丙○○遂承前開行使變造特種文書之概括犯意，提示前
    開經變造之甲○○汽車駕駛執照行使之，經警查獲，並扣得經變造之「丁○○」
    、「李明龍」身分證二紙、「甲○○」汽車駕駛執照一紙。
二、案經內政部警政署國道公路警察局第三警察隊報告臺灣彰化地方法院檢察署呈請
    臺灣高等法院檢察署核轉臺灣嘉義地方法院檢察署檢察官偵查起訴。
      理      由
一、右揭犯罪事實，業據上訴人即被告丙○○於警訊及偵查中坦承不諱，核與被害人
    甲○○、李明龍、丁○○指述之情節相符，並經證人黃瑞昌證述屬實。此外，復
    有經變造之「丁○○」身分證、「李明龍」身分證各一張、經變造之「甲○○」
    汽車駕駛執照一張，及中盟小客車租賃行租車契據、本票存卷足資佐證。本件事
    證明確，被告犯行洵堪認定。
二、核被告丙○○變造「丁○○」、「李明龍」身分證，足生損害於丁○○、李明龍
    本人及主管機關對於身分證真正之管理，所為係犯刑法第二百十二條之變造特種
    文書罪；又被告變造「甲○○」汽車駕駛執照，並於承租前開自小客車及為警攔
    檢時，均出示該汽車駕駛執照已達行使之程度，係犯刑法第二百十六條第二百十
    二條之行使變造特種文書，公訴訴人未就雖僅就被告為警攔時出示該汽車駕駛執
    照已達行使之程度部分提起公訴，然公訴人就犯罪事實一部起訴者，其效力及於
    全部，本件被告於經警攔檢時提示前開駕駛執照部分之犯罪事實，與行使變造特
    種文書罪部分有連續犯之裁判上一罪關係，為起訴效力所及，本院自得併予審理
    ，另被告在前開租車契據上偽造「甲○○」之署名，完成表示甲○○承租自小客
    車意思之文書，並持以行使，所為係犯刑法第二百十六條、第二百十條之行使偽
    造私文書罪；其在填載面額五十萬元卻未填載發票日期之本票上偽造甲○○之署
    押，並按捺指印，因該本票未經實際填載應記載事項，不屬票據法上有效之本票
    ，惟記載之內容已足表示負有五十萬元債務之意思，，應認係屬私文書，其並持
    以行使，所為係犯刑法第二百十六條、第二百十條之行使偽造私文書罪；公訴意
    旨漏未斟酌此點，而認被告被告係犯同法第二百零一條之偽造有價證券罪，尚有
    未洽，惟因起訴之社會基本事實與犯罪事實同一，本院自得逕行變更起訴法條予
    以審理。其先後多次行使偽造私文書行為，時間密接，犯罪構成要件相同顯係基
    於概括犯意反覆為之，亦為連續應以一罪論，並均加重其刑。被告與綽號「阿鑫
    」之成年男子就上揭變造特種文書罪間，有犯意之聯絡及行為之分擔，皆為共同
    正犯。又偽造署押為偽造私文書之部分行為，偽造私文書之低度行為為行使之高
    度行為所吸收，變造特種文書之低度行為為行使之高度行為所吸收，均不另論罪
    。被告先後二次行使變造特種文書犯行及行使偽造私文書犯行，均時間緊接，手
    段相若，犯罪構成要件亦均相同，顯均係基於概括之犯意反覆為之，應各依連續
    犯之規定論以一罪，並加重其刑。其所犯連續行使變造特種文書罪、連續行使偽
    造私文書罪間，有方法、結果之牽連關係，應從一重之連續行使偽造私文書罪論
    處。又被告前於民國八十七年間因竊盜案件，經本院判處有期徒刑三月確定，於
    八十八年七月十八日執行完畢後，五年內再犯本件有期徒刑以上之罪，為累犯，
    應依法遞加重其刑。
三、原審以被告丙○○罪證明確，因予適用刑法第二十八條、第五十六條、第二百十
    六條、第二百十條、第二百十二條、第五十五條、第四十一條第一項前段、第四
    十七條、第二百十九條，（漏載刑法第三十八條第一項第二款）罰金罰鍰提高標
    準條例第一條前段、第二條之規定，審酌被告前有麻藥、竊盜、賭博犯行，素行
    不佳，因一己之便，變照他人身分證件並持以行使，復偽造署押及私文書，足見
    其對他人法益之漠視，犯後坦承犯行，態度尚稱良好等一切情狀，量處有期徒刑
    六月，併諭知易科罰金之折算標準，並以扣案變造之「丁○○」身分證上照片壹
    張、變造之「李明龍」身分證上照片壹張、變造之「甲○○」汽車駕駛執照上照
    片壹張、係被告所有且供犯罪所用之物併予宣告沒收：及將中盟小客車租賃行租
    車契據上偽造「甲○○」之署押壹枚、未經記載發票日之「本票」上偽造之「甲○○」署押貳枚，依刑法第二百十九條沒收之。本院經核其認事用法，俱無不合
    ，量刑亦稱妥適。被告等上訴意旨，空言否認犯罪，為無理由，應予駁回。
四、公訴意旨另以：被告丙○○冒用甲○○名義，偽造前開租車契據及未具票據效力
    之本票，並持以向黃昌瑞承租自小客車一節，涉犯刑法第三百三十九條第一項之
    詐欺取財罪嫌云云，惟按犯罪事實應依證據認定之，無證據不得推定其犯罪事實
    ，刑事訴訟法第一百五十四條定有明文。又按刑法第三百三十九條第一項之詐欺
    罪，須行為人主觀上有不法所有之意圖，客觀上有詐術行為之實施，始能成立，
    申言之，要以一方有不法取得財物之意思，進而實施欺罔之行為，致使他方因該
    欺罔行為，至表意有所錯誤，結果而為財產上之處分行為，致受損害，始足當之
    訊據被告堅詞否認有何詐欺取財犯意，辯稱：伊並無行使詐術取得前開自小客車
    犯意等語。經查，被告於前開自小客車租期屆至前，確曾以電話要求該自小客車
    出租人黃瑞昌續租一天等情，業據證人黃瑞昌原審審理時證述：「八十九年十二
    月四日丙○○確有打電話至車行給我並表示要再續租一天，結果當天晚上公路警
    察局刑事單位就來電表示丙○○因案逮捕偵查中。」等語（見卷附原審九十年四
    月二十七日訊問筆錄）明確，且被告係於前開自小客車續租期間之八十九年十二
    月四日，在國道高速公路南向之員林收費站處為警查獲，互核與被告所辯當天南
    下欲還車等語相符，再查，被告在前開中盟小客車租車行租車契據上所留之市內
    電話，確為被告現住處所之電話號碼，有繳費收據一紙存卷可考，是被告前揭所
    辯應非子虛，公訴人所舉證據不足為不利於被告之認定，本院復查無積極證據足
    認被告確有公訴人所指詐欺取財犯行，惟公訴意旨認此部分與前揭論罪科刑之罪
    間有方法結果之牽連犯關係，屬裁判上一罪，爰不另為無罪之諭知，併此敘明。
五、被告丙○○經合法傳喚，無正當理由不到庭，不待其陳述逕行判決。
據上論斷，應依刑事訴訟法第三百七十一條、第三百六十八條，判決如主文。
本案經檢察官王碧霞到庭執行職務。
中    華    民    國      九十      年      十      月  十八      日
                                  臺灣高等法院臺南分院刑事第二庭
                                      審判長法官  蘇    重    信
                                            法官  林    永    茂
                                            法官  陳    清    溪
右正本證明與原本無異。
如不服本判決，應於判決送達後十日內向本院提出上訴狀，其未敘述理由者並應於提
出上訴狀後十日內向本院補提理由書（應附繕本)。
                                      法院書記官  李    珍    鳳
中    華    民    國      九十      年      十      月        十九      日
附錄本案論罪科刑法條全文：
中華民國刑法第二百一十六條
行使第二百十條至第二百十五條之文書者，依偽造、變造文書或登載不實事項或使登
載不實事項之規定處斷。


司法院資訊處製作；財團法人民間司法改革基金會備份。
